【裁判字號】    97,台上,673
【裁判日期】    970221
【裁判案由】    違反著作權法
【裁判全文】
最高法院刑事判決              九十七年度台上字第六七三號
上  訴  人  甲○○
                    弄4號
選任辯護人  傅國光律師
上列上訴人因違反著作權法案件，不服台灣高等法院中華民國九
十六年九月十二日第二審更審判決（九十六年度上更(一)字第四五
０號，起訴案號：台灣板橋地方法院檢察署九十四年度偵字第六
二五一、七二三一、九八八五號），提起上訴，本院判決如下：
    主  文
原判決撤銷，發回台灣高等法院。
    理  由
本件原判決認定上訴人甲○○於民國九十三年九、十月間，頂下
胡富新（所犯連續明知係侵害著作財產權之重製光碟而散布，經
第一審判處有期徒刑一年緩刑三年而確定），位於台北縣永和市
○○路○段二七七號一樓「遊戲達人電視遊樂器專賣店」後，更
改名稱為「復古電玩屋電視遊樂器專賣店」；明知原判決附表壹
編號一、二所示「Play Station」、「PS設計圖」係日商新力電
腦娛樂股份有限公司（下稱新力公司），向經濟部智慧財產局註
冊登記，取得商標專用權，指定使用於原判決附表壹編號一、二
「指定專用商品」欄所示之商品，現仍在專用期間，未得商標權
人同意，不得於同一商品或服務，使用相同之註冊商標，亦不得
於類似之商品或服務，使用相同之註冊商標或團體商標，或於同
一或類似商品或服務，使用近似於其註冊商標或團體商標之商標
，致相關消費者混淆誤認之虞；復明知原判決附表參、肆遊戲軟
體內含「Library Codes for the Play Station 2 computer en
tertainment system」，係新力公司享有之著作財產權，受我國
著作權法保護之電腦程式著作；又對仿冒遊戲光碟、遊戲卡匣，
係仿冒上開「PS」、「Play Station」登記之商標圖樣，並分別
係侵害上開公司著作權之盜版遊戲光碟、遊戲卡匣，且知盜版遊
戲光碟，透過電視遊戲器執行，在電視畫面或遊戲器螢幕上均會
顯現上開「PS」、「Play Station」等商標，該盜版遊戲光碟、
遊戲卡匣透過電視遊戲器執行，在電視畫面或遊戲器螢幕，均會
顯現「LICENSED BY SONY COMPUTER ENTERTAINM ENT INC. 」等
文字，虛偽表示該等光碟係新力公司生產用意之證明。竟自九十
三年十二月中旬起，陸續利用台北縣永和市○○路○段三二八巷
七弄四號住處之電腦，透過網際網路，向大陸地區不明網站購入
未經新力公司同意而擅自重製侵害上列著作財產權、未經新力公
司同意擅自於同一商品使用原判決附表壹編號一、二所示商標遊
戲光碟片，或自行以住處電腦燒錄器重製後，基於販賣仿冒商標
商品、行使偽造準私文書之概括犯意，暨以犯意圖銷售而擅自以
重製於光碟之方法侵害他人之著作財產權為常業、以侵害他人著
作財產權而散布光碟重製物為常業之犯意，自九十三年十二月起
，使用住處電腦，透過網際網路，利用「aa00000000@yahoo.com
.tw 」電子郵件信箱，並留下連絡電話0000000000號，以發送電
子郵件目錄方式，將每片盜版光碟以新台幣（下同）一百三十元
至一百五十元不等價格，向不特定之人販售，俟訂購客戶將應付
款項匯入上訴人所開立富邦商業銀行「00000000000000」號帳戶
後，上訴人即將客戶所訂購盜版遊戲光碟片，以郵寄方式，寄送
至客戶指定地點，以此方式牟取利益，並恃以維生，足生損害於
新力公司。嗣分別於（一）九十三年十二月二十日，在「復古電
玩屋電視遊樂器專賣店」上址，經警查獲，並扣得原判決附表參
所示盜版遊戲光碟、附表伍編號一所示上訴人所有，供其犯上開
犯行所用PS2 遊戲光碟目錄七冊。（二）九十四年四月二十二日
中午十二時許，在台北縣永和市○○路○段二二七號及上開中山
路一段三二八巷七弄四號住處，經警先後查獲，並扣得原判決附
表肆所示盜版遊戲光碟，及供上訴人犯侵害著作權罪所用如原判
決附表伍編號二、四、七所示之物，暨上訴人所有，供其犯上開
犯行預備如原判決附表伍編號三、五、六、八、九所示之物。因
而撤銷第一審所為科刑判決，論上訴人係犯修正前著作權法第九
十四條第二項「以犯同法第九十一條第三項意圖銷售而擅自以重
製於光碟之方法侵害他人之著作財產權為常業罪」與同法第九十
四條第一項「以犯第九十一條之一第三項以明知係侵害著作財產
權之重製光碟而散布為常業罪」兩者之牽連犯，而從一重以修正
前著作權法第九十四條第二項處斷，固非無見。
惟查：（一）修正前著作權法第九十四條第二項「以犯同法第九
十一條第三項意圖銷售而擅自以重製於光碟之方法侵害他人之著
作財產權為常業罪」與同法第九十四條第一項「以犯第九十一條
之一第三項以明知係侵害著作財產權之重製光碟而散布為常業罪
」，兩者各屬獨立犯罪態樣，前者係處罰重製光碟行為，後者處
罰散布重製光碟行為，苟兩者不具相互利用之方法或結果牽連關
係，即不能以牽連犯論擬。原判決既認定上訴人自九十三年十二
月中旬起，係分別以兩種方式取得本件重製光碟，一種係陸續利
用電腦，透過網際網路向大陸地區不明網站購入他人重製之光碟
片，另一種係自行以住處電腦燒錄器重製光碟片等情，如果無訛
，販賣前者為常業之行為，該當於修正前著作權法第九十四條第
一項「以犯第九十一條之一第三項以明知係侵害著作財產權之重
製光碟而散布為常業罪」，而販賣後者為常業之行為，則該當於
修正前著作權法第九十四條第二項「以犯同法第九十一條第三項
意圖銷售而擅自以重製於光碟之方法侵害他人之著作財產權為常
業罪」。原判決理由並未敘明該兩罪之間具有如何相互利用之方
法或結果之牽連關係，即論以牽連犯，自有理由不備之違背法令
。又苟係同一販賣行為，販賣自己重製之光碟以及購自他人重製
之光碟，有無一行為觸犯數罪名之情形？宜一併究明。（二）關
於販賣或散布行為，原判決事實欄認定「上訴人即將客戶所訂購
盜版遊戲光碟片，以郵寄方式，寄送至客戶指定地點，以此方式
牟取利益」，如果無訛，販賣或散布行為之實施，似有利用不知
情郵送人員（依據原判決附表伍編號八、九所載宅急便「託運單
」與郵局「代收貨價明細表」，此等人員似係宅急便運送人與郵
差）實施犯罪之情，亦即有間接正犯問題須予論述。乃原判決論
罪理由漏未論斷，則有理由不備之違誤。（三）卷查扣案「證三
」之簿冊一本，其上宅急便「託運單」影本一百五十一張（其中
第十六頁重複有兩張）及郵局「代收貨價明細表」影本兩張，核
即原判決附表伍編號八、九所載之物，前者均載明「收件人」、
「寄件人」、「運費」、「代收章」與後者均載明「郵局包裹郵
件接收紀錄與印戳」等情，如果無訛，似已顯示本件上訴人犯罪
行為業已達實施階段，則該等物應屬上訴人供犯罪所用之物。乃
原判決理由以該附表伍編號八、九所載「託運單」、「代收貨價
明細表」為供犯本罪「預備」之物而諭知沒收，即有認定事實與
證據不符之違法。綜上所述，上訴意旨指摘原判決違法，尚非全
無理由，應認有撤銷發回之原因。
據上論結，應依刑事訴訟法第三百九十七條、第四百零一條，判
決如主文。
中    華    民    國  九十七  年    二    月  二十一  日
                      最高法院刑事第七庭
                          審判長法官  賴  忠  星
                                法官  林  秀  夫
                                法官  宋      祺
                                法官  陳  祐  治
                                法官  吳      燦
      本件正本證明與原本無異
                                      書  記  官
中    華    民    國  九十七  年    二    月  二十七  日
                                                      Ｑ


司法院資訊處製作；財團法人民間司法改革基金會備份。
